【裁判字號】    90,台非,306
【裁判日期】    900830
【裁判案由】    竊盜
【裁判全文】
最高法院刑事判決                                  九十年度台非字第三○六號
    上  訴  人  最高法院檢察署檢察總長
    被      告  甲○○
右上訴人因被告竊盜案件，對於台灣桃園地方法院中華民國八十九年三月二十三日第
一審確定判決（八十八年度易字第二三○二號，起訴案號：台灣桃園地方法院檢察署
八十八年度偵字第五○四二號），認為違背法令，提起非常上訴，本院判決如左：
    主  文
原判決撤銷。
甲○○連續竊盜，處有期徒刑柒月。
    理  由
非常上訴理由稱：「按受有期徒刑之執行完畢，或受無期徒刑或受有期徒刑一部之執
行而赦免後，五年以內再犯有期徒刑以上之罪者，始為累犯，刑法第四十七條定有明
文。本件臺灣桃園地方法院以被告曾因違反藥事法案件，經法院判處有期徒刑貳年確
定，於八十六年十一月二十一日，因假釋出獄縮短刑期執行完畢，猶不知悔改，於八
十七年六月二十九日，在桃園縣大園鄉林村坎下五○之一四號前，竊取戴惠珠所有
RQD －六七五號機車，復於同年七月一日，在桃園縣蘆竹鄉海湖村附近，竊取王德彰
所有RWD －八一六號機車之車牌，懸掛在前開機車上供己騎用，因認被告連續犯竊盜
罪，而依累犯之規定判處有期徒刑捌月。惟查被告除因違反藥事法案件經法院判處有
期徒刑貳年確定外，尚因違反麻醉藥品管理條例案件，經法院判處有期徒刑捌月確定
，二案合併計有期徒刑貳年捌月，刑期起算日為八十五年四月二十二日，刑期終結日
為八十七年八月八日，嗣於八十六年五月八日假釋出獄，縮短刑期後刑期終結日為八
十七年七月十九日，此業經本暑函據台灣桃園地方法院檢察署九十年七月二十四日桃
檢守執更乙八五字第一三九九號函暨附件即台灣桃園監獄報請撤銷假釋報告表及指揮
書影本述綦詳，有該函暨附件在本署卷可稽（隨文附送），茲被告犯上述竊盜罪之
時間，係在假釋期間內，其所受有期徒刑之處罰尚未執行完畢，依首開說明並不構成
累犯，乃原審法院就被告犯竊盜罪是否構成累犯之應於審判期日調查之證據，竟疏未
予調查，即誤認構成累犯而依累犯之規定判處有期徒刑捌月，自有應於審判期日調查
之證據未予調查及判決適用法則不當之違法。案經確定，且於被告不利。爰依刑事訴
訟法第四百四十一條、第四百四十三條提起非常上訴，以資糾正。」等語。
本院按判決不適用法則或適用不當者，為違背法令，刑事訴訟法第三百七十八條定有
明文。又依法應於審判期日調查之證據未予調查，致適用法令違誤，而顯然於判決有
影響者，該項判決即屬違背法令，得提起非常上訴，亦經司法院大法官會議著有釋字
第一八一號解釋可稽。是以被告有無累犯之事實，以及應否適用刑法第四十七條之規
定加重其刑，即屬法院認定事實與適用法律之基礎事項，在客觀上有調查之必要，事
實審法院自應依職權加以調查。倘被告並非累犯，而法院未詳加調查，致誤依累犯之
規定論罪科刑，即屬刑事訴訟法第三百七十九條第十款規定所稱依法應於審判期日調
查之證據而未予調查，以及判決適用法則不當之違法情形。又按累犯之成立，依刑法
第四十七條之規定，必須曾受有期徒刑之執行完畢，或受無期徒刑或有期徒刑一部之
執行而赦免後，五年以內再犯有期徒刑以上之罪者，始足當之。所謂執行完畢，其在
監獄執行刑期屆滿者，固不待言；如係經假釋出獄者，須在無期徒刑假釋後滿十年，
或在有期徒刑所餘刑期內未經撤銷假釋者，其未執行之刑，始得以已執行完畢論。如
其為二以上徒刑併執行者，依刑法第七十九條之一第一項規定：「二以上徒刑併執行
者，第七十七條所定最低應執行之期間，合併計算之」。同條第三項規定：「依第一
項規定合併計算執行期間而假釋者，前條第一項規定之期間，亦合併計算之」。從而
，在併合執行之情形，經許其假釋出獄者，其報請許可假釋所須最低應執行期間既合
併計算；且假釋期間（即殘刑期間）亦合併計算之，其期間即無從區分。因之，不論
假釋出獄前所執行之期間是否已逾其中任一罪之刑期，亦不論嗣後其假釋有無被撤銷
，在假釋期間內，均應認為尚未執行完畢。其於執行逾其中任一罪之刑期後五年內之
假釋期間，再犯有期徒刑以上之罪者，即不應論以累犯。查本件被告甲○○曾於八十
二年二月間，因違反藥事法及非法吸用安非他命等罪，經台灣桃園地方法院各判處有
期徒刑五月，並定其應執行刑為有期徒刑八月，緩刑三年確定。嗣於緩刑期間內又因
違反槍砲彈藥刀械管制條例等罪（轉讓禁藥、未經許可無故持有手槍及吸用安非他命
），經台灣桃園地方法院於八十五年間，分別判處有期徒刑十月、十月及六月，三罪
合併定其應執行刑為有期徒刑二年確定，並入台灣桃園監獄執行；其刑期自八十五年
四月二十二日起算，原定執行完畢日期為八十六年十二月十一日。惟被告因於緩刑期
間更犯上開之罪，經台灣桃園地方法院撤銷其前開緩刑之宣告，原判處之有期徒刑八
月經併入上開案件執行，合計應執行有期徒刑二年八月；而該二罪刑原定執行完畢日
期為八十七年八月八日，縮短刑期後刑期終結日期為八十七年七月十九日。嗣該監獄
以該二徒刑依刑法第七十九條之一第一項規定合併計算最低應執行之期間已符合假釋
之規定層報假釋，經法務部以八十六年四月三日法八六監字第○九三二七號函核准假
釋，被告於八十六年五月八日假釋出獄。而其未執行之殘刑，依刑法第七十九條之一
第三項規定合併計算，尚有一年二月十一日，須至八十七年七月十九日始屆滿（原刑
期屆滿為八十七年八月八日，縮短刑期後刑期終結日期為八十七年七月十九日），此
有台灣桃園地方法院檢察署刑案資料查註紀錄表、台灣桃園地方法院被告全國前案紀
錄表（見台灣桃園地方法檢察署八十九年度執字第四○一八號執行卷第二頁至第四頁
，台灣桃園地方法院八十八年度易字第二三零二號卷第五頁至十七頁）、台灣桃園地
方法院檢察署九十年七月二十四日桃檢守執更字乙八五字第一三九九號函、台灣桃園
監獄報請撤銷假釋報告表、台灣桃園地方法院檢察署檢察官八十七年執更丁字第一三
○七之一號執行指揮書影本各一份附卷可稽。上開併合執行之有期徒刑二年八月既尚
未全部執行完畢，則被告連續於八十七年六月九日，及同年七月一日所犯之本件竊盜
罪，自不應論以累犯。乃原審對於被告上開前科資料及其執行之情形未詳加調查，致
誤認被告前開合併執行其中之有期徒刑二年，已於八十六年十一月二十一日因假釋期
滿未經撤銷假釋而視為執行完畢，五年以內再犯本件有期徒刑以上之罪，而依刑法第
四十七條論以累犯，並加重其刑。揆諸上開說明，自屬依法應於審判期日調查之證據
未予調查，致適用法令違誤，而顯然於判決有所影響，該判決當然為違背法令。案經
確定，且於被告不利，非常上訴意旨執以指摘，洵有理由，自應由本院將原確定判決
撤銷，並自為判決如主文第二項所示，以資糾正。
據上論結，應依刑事訴訟法第四百四十七條第一項第一款，刑法第五十六條、第三百
二十條第一項，罰金罰鍰提高標準條例第一條前段，判決如主文。
中      華      民      國     九十     年      八      月     三十     日
                              最高法院刑事第七庭
                                  審判長法官  吳  雄  銘
                                        法官  池  啟  明
                                        法官  石  木  欽
                                        法官  郭  毓  洲
                                        法官  吳  三  龍
      右正本證明與原本無異
                                              書  記  官
中      華      民      國     九十     年      九      月      三      日


司法院資訊處製作；財團法人民間司法改革基金會備份。
